臺灣新北地方法院民事判決
110年度簡上字第261號
上  訴  人  陳詹碧桂
被 上 訴人  陳俐勻  
上列當事人間請求侵權行為損害賠償事件，上訴人對於中華民國
110年4月16日本院109年度訴字第124號第一審判決提起上訴，經
本院於111年3月8日言詞辯論終結，判決如下： 
    主  文
一、原判決關於命上訴人給付超過新臺幣（下同）58萬8,774元
    本息部分，及該部分假執行宣告，暨除確定部分外訴訟費用
    負擔之裁判，均廢棄。
二、上開廢棄部分，被上訴人於第一審之訴駁回。
三、其餘上訴駁回。
四、第一審（除確定部分外）及第二審訴訟費用，由被上訴人負
    擔1%，餘由上訴人負擔。
    事實及理由
一、被上訴人主張：上訴人於民國107年3月21日上午8時許，駕
    駛車牌號碼000-000號普通重型機車（下稱A機車），沿新北
    市鶯歌區中正三路往桃園方向行駛，駛至中正三路與中正三
    路5巷口前，欲左轉進入中正三路5巷口時，本應注意行經無
    號誌路口，轉彎車應讓直行車先行，而依當時並無不能注意
    之情事，竟疏未注意及此貿然左轉，適被上訴人騎乘車牌號
    碼000-000號普通重型機車（下稱B機車）往鶯歌方向行駛至
    該路口，因閃避不及致生車禍（下稱系爭車禍），造成被上
    訴人左膝半月板破裂及前後十字韌帶部分斷裂，且後續復原
    時發生沾黏造成左膝無法彎曲等傷害。系爭機車前除泥板亦
    受損。被上訴人因系爭車禍增加住院及醫療費23萬1,637元
    、看護費6萬4,000元、交通費用5萬4,450元、醫療器材費用
    1萬7,830元、後續就醫復健相關費用7,120元，B機車修理費
    用120元，並發生工作損失31萬5,382元及非財產上損失18萬
    元。考量被上訴人本身就系爭車禍發生承擔未注意車前狀況
    之20%過失責任，及被上訴人已領取傷害醫療費用補償金10
    萬2,777元，上訴人應賠償被上訴人損失金額為59萬3,654元
    。爰依侵權行為損害賠償法律關係提起本件訴訟，請求上訴
    人給付59萬3,654元，及自起訴狀繕本送達翌日起至清償日
    止，按週年利率5%計算之利息等語（被上訴人於原審請求逾
    上開59萬3,654元部分，業經原審判決駁回，未據聲明不服
    ，非本院審理範圍，茲不贅述）。並於本院答辯聲明：上訴
    駁回。
二、上訴人則以：上訴人騎乘A機車至往桃園及往鶯歌兩車道交
    界處欲左轉穿越對向（往鶯歌車道）至中正三路5巷時，對
    向車道一部自小客車停下禮讓上訴人先行，上訴人乃起步穿
    越往鶯歌車道朝中正三路5巷巷道行駛。詎上訴人A機車已遵
    守交通規則完成左轉而駛入5 巷巷道時，上訴人A機車後方
    牌照處卻遭被上訴人違規超速行駛於道路以外的白實線外之
    B機車擦撞，致上訴人A機車側倒於巷道中而受有左肩脫臼等
    傷害。被上訴人B機車則因擦撞上訴人A機車牌照而重心不穩
    ，側倒於10幾公尺之道路白實線之外。本件行車事故之肇事
    主因為被上訴人違規於道路以外之白實線外超速行駛，且未
    注意前車一切狀況，被上訴人應承擔主要過失責任等語，資
    為抗辯。並於本院上訴聲明：㈠原判決不利於上訴人部分廢
    棄。㈡上開廢棄部分被上訴人於第一審之訴及假執行之聲請
    均駁回。
三、兩造不爭執之事實（本院卷第124至125頁）：
㈠、上訴人於107年3月21日上午8時15分許，騎乘車牌號碼A機車
    ，沿新北市鶯歌區中正三路往桃園方向行駛，行經中正三路
    與中正三路5 巷口前無號誌交叉路口左轉進入中正三路5巷
    口時，本應注意讓直行車先行，且當時天候晴、日間自然光
    線，路面為乾燥、無缺陷、無障礙物之柏油道路，視距良好
    ，並無不能注意之情事，竟未讓直行車先行，即貿然左轉。
    適有被上訴人騎乘B機車沿新北市鶯歌區中正三路由桃園往
    鶯歌方向行駛，直行至上開交岔路口，亦應注意行經無號誌
    交岔路口，應減速慢行，作隨時停車之準備，且應注意車前
    狀況，隨時採取必要之安全措施，當時無不能注意之情事，
    卻疏未注意車前狀況減速慢行，即驅車進入該路口，見上訴
    人騎乘機車左轉彎而未煞停閃避，系爭機車前車頭遂與上訴
    人騎乘機車後車尾發生碰撞，致雙方人車倒地，被上訴人因
    此受有左膝半月板破裂及左膝前十字韌帶部分斷裂之傷害，
    上訴人因此受有右側胸壁挫傷、左肩挫傷、右側膝部擦傷之
    傷害。兩造於上開交通事故事件均因過失傷害行為，經臺灣
    高等法院判決判處上訴人無駕駛執照駕車，犯過失傷害罪，
    處拘役50日；被上訴人犯過失傷害罪，處拘役20日確定。
㈡、被上訴人因系爭交通事件增加醫療費23萬1,637元、看護費用
    6萬4,000元、交通費用5萬4,450元、醫療器材費用1萬7,830
    元、機車修理費用120元、後續骨科及復健醫療費用7,120 
    元之必要支出，並產生工作損失31萬5,382元及非財產上損
    失18萬元。
㈢、財團法人汽車交通事故特別補償基金因系爭交通事故，已給
    付被上訴人補償金共計10萬7,657元。
㈣、上訴人因系爭交通事故所生之損害於刑事案件在臺灣高等法
    院審理中對於被上訴人提起刑事附帶民事訴訟，經台灣高等
    法院以109年度易字第78號民事判決，被上訴人應給付上訴
    人4,000元，及自109年9月4日起至清償日止，按週年利率5%
    計算之利息。
四、本院之判斷：
㈠、上訴人就系爭車禍之發生有無過失？過失比例為何？
　⒈按汽車行駛至無號誌交岔路口，轉彎車應暫停讓直行車先行
    ，道路交通安全規則第102條第1項第2款規定甚明。上訴人
    騎乘機車上路，上開規定自屬其注意義務範圍。而系爭車禍
    發生當時天候晴、有日間自然光線、路面鋪裝柏油、乾燥無
    缺陷、亦無障礙物、視距良好等情，為兩造所不爭執。是上
    訴人對於遵守上述交通規則，即無不能注意之情事。又依系
    爭刑事案件一審法院勘驗監視錄影光碟結果：（電腦撥放時
    間4分13秒）上訴人騎乘A機車沿中正三路往桃園方向並閃爍
    左轉方向燈持續前行，（4分28秒）對向往鶯歌方向原本停
    等紅燈之車輛均已起步行駛，上訴人起步左轉騎進中正三路
    對向車道並穿越2台汽車中間之網狀黃線區，往5巷口方向駛
    去，（4分29秒）上訴人仍在網狀黃線區之交岔路口內，被
    上訴人騎乘B機車往鶯歌方向直行亦進入網狀黃線區，A機車
    微加速前行，A機車右側後方與B機車車頭碰撞，B機車人車
    倒地，A機車繼續往前進入巷內（超出監視器攝錄範圍）等
    情，有勘驗筆錄（本院108年度交易字第123號刑事卷《下稱
    本院刑事卷》第166頁），及監視錄影翻拍照片在卷可證（本
    院刑事卷第157至159頁、107年度偵字第29866號卷《下稱偵
    查卷》第87至89頁）。足見上訴人當時行經無號誌交岔路口
    ，未禮讓直行車先行，貿然左轉彎穿越2台汽車中間進入網
    狀黃線區，尚未完全駛出該交岔路口，即與被上訴人B機車
    發生碰撞，確有轉彎車未暫停讓直行車先行之過失，且系爭
    車禍經交通鑑定及覆議，亦均認上訴人有此過失而為肇事主
    因等情，有鑑定意見書及新北市政府交通局函文附卷可參（
    偵查卷第113至118頁、本院刑事卷第60至61頁），自不能因
    上訴人搶快即可藉詞完成左轉而卸責。衡諸上訴人之過失情
    節為無號誌交岔路口左轉彎未讓對向直行車先行，被上訴人
    之過失情節為未注意車前狀況，且上訴人為轉彎車屬肇事主
    因，被上訴人為直行車應僅有肇事次因等一切情狀，堪認上
    訴人應就本件車禍之發生負80%之過失責任，被上訴人應負2
    0%之過失責任。
　⒉至於上訴人主張被上訴人另有違規於道路以外白實線超速行
    駛之過失情節。惟為被上訴人所否認。經查，被上訴人於系
    爭刑事案件警詢中陳述當時時速約40公里、40至50公里（偵
    查卷第19頁、第25頁）、偵訊時陳述當時時速30至40公里（
    偵查卷第98頁），而兩造於另案民事訴訟案件中亦不爭執系
    爭車禍現場路口速限為50公里（本院卷第43頁），則被上訴
    人於事件發生時即未違反道路交通安全規則第93條第1項第1
    款有關行車速度依速限標誌或標線之規定，無速限標誌或標
    線者，不得超過50公里之規定。上訴人既未證明被上訴人於
    案發當時之行車速度超過50公里，被上訴人即無超速之過失
    。其次，汽、機車不得任意駛出路面邊線，係因路面邊線以
    外之路肩是供行人、慢車或臨時停車、起駛等之用，規範目
    的非為保護違規轉彎之車輛而設，系爭車禍發生在交岔路口
    ，且係因上訴人轉彎未讓直行車先行及被上訴人未注意車前
    狀況，上訴人未證明被上訴人進入交岔路口前騎乘B機車在
    路面邊線外，與本件車禍之發生有何相當因果關係，僅涉及
    被上訴人是否違規之問題，不能認為與本件車禍之發生有關
    ，自非屬被上訴人之過失不法行為。
㈡、被上訴人得向上訴人請求賠償之金額為何？
　　經查，被上訴人因系爭交通事件增加醫療費23萬1,637元、
    看護費用6萬4,000元、交通費用5萬4,450元、醫療器材費用
    1萬7,830元、機車修理費用120元、後續骨科及復健醫療費
    用7,120 元之必要支出，並產生工作損失31萬5,382元及非
    財產上損失18萬元等情，為兩造所不爭執。是被上訴人因系
    爭車禍所受之損害為87萬539元等情，應堪認定。復審酌被
    上訴人就系爭車禍發生應負20%之過失責任，故應減輕上訴
    人應負賠償金額之20%，則上訴人應賠償金額為69萬6,431元
    （計算式：870,53980%＝696,431元，元以下四捨五入）。
    又按因汽車交通事故致受害人傷害或死亡者，不論加害人有
    無過失，請求權人得依本法規定向保險人請求保險給付或向
    財團法人汽車交通事故特別補償基金請求補償；汽車交通事
    故發生時，請求權人因事故汽車為未保險汽車，未能依本法
    規定向保險人請求保險給付者，得於本法規定之保險金額範
    圍內，向特別補償基金請求補償；特別補償基金依第40條規
    定所為之補償，視為損害賠償義務人損害賠償金額之一部分
    ；損害賠償義務人受賠償請求時，得扣除之，強制汽車責任
    保險法第7條、第40條第1項第2款、第42條第1項分別定有明
    文。被上訴人因系爭車禍已自特別補償基金受領補償金10萬
    7,657元，為兩造所不爭執，且有財團法人汽車交通事故特
    別補償基金函文附卷可稽（本院卷第105頁），自應予以扣
    除，扣除後被上訴人得請求上訴人賠償之金額為58萬8,774 
    元（計算式：696,431－107,657 ＝588,774元）。
五、結論：被上訴人依侵權行為之法律關係，請求上訴人給付58
    萬8,774元，及自刑事附帶民事訴訟起訴狀繕本送達翌日即1
    08年7月26日起（附民卷第9頁）至清償日止，按週年利率5%
    %計算之利息，為有理由，應予准許；逾此部分之請求，為
    無理由，不應准許。原審就超過上開應准許部分，而為上訴
    人敗訴之判決，並依聲請宣告假執行，自有未洽。上訴意旨
    就此部分指摘原判決不當，求予廢棄改判，為有理由，自應
    廢棄該部分，改判如主文第二項所示。至於上開應准許部分
    ，原審判命上訴人如數給付，並依聲請宣告假執行，核無違
    誤，上訴意旨就此部分仍執陳詞，指摘原判決不當，求予廢
    棄，為無理由，應駁回其上訴。
六、本件事證已臻明確，兩造其餘攻擊防禦方法及所提證據，經
    本院斟酌後，認為與本件判決結果不生影響，爰不予逐一論
    列，附此敘明。　　 
七、據上論結，本件上訴為一部有理由，一部無理由，因此判決
    如主文。
中　　華　　民　　國　　111 　年　　3 　　月　　29　　日
                民事第七庭    審判長法　官  陳映如
　　　　　　　　　                  法  官  李宇銘
　　　　　　　　　                  法　官  王婉如
以上正本係照原本作成。
本判決不得上訴。
中　　華　　民　　國　111 　　年　　3 　　月　　29　　日
                                    書記官  鄔琬誼